【裁判字號】    92,簡,232
【裁判日期】    921031
【裁判案由】    綜合所得稅
【裁判全文】
高雄高等行政法院簡易判決                          九十二年度簡字第二三二號
  原      告  甲○○
  被      告  財政部高雄市國稅局
  代  表  人  乙○○  局長
  訴訟代理人  丙○○
右當事人間因綜合所得稅事件，原告不服財政部中華民國九十二年五月六日台財訴字
第○八九○○○八九九九號訴願決定，提起行政訴訟。本院判決如左：
    主  文
原告之訴駁回。
訴訟費用由原告負擔。
    事實及理由
一、緣原告八十五年度綜合所得稅不服被告所為處分，申請復查，經復查決定後應補
    稅款新台幣（下同）三○、一九一元，被告乃依稅捐稽徵法施行細則第十二條規
    定就上開稅款及加計行政救濟利息九一六元填發繳款書，通知原告繳納，惟原告
    收受上開繳款書後未依限繳納，被告所屬前鎮稽徵所乃於民國（下同）八十八年
    七月十日移送台灣高雄地方法院強制執行。嗣原告於八十八年八月十一日以其本
    稅之行政救濟程序尚未終結，則被告開立本稅金額三○、一九六元並加計行政救
    濟利息九一六元之繳款書給原告，其金額自屬錯誤，自不生送達效力，從而既不
    發生送達效力，自亦無按日加計利息並移送法院強制執行之餘地，爰依稅捐稽徵
    法第十六條、第十七條及第十八條第四項規定向被告申請更正後重新開立不含行
    政救濟利息之八十五年度綜合所得稅繳款書，並請求被告撤銷以案號Ｅ0000
    000號移送台灣高雄地方法院之強制執行等語。經被告以八十八年九月十八日
    財高國稅鎮徵字第八八○○八四二一號函否准。原告不服，提起訴願遭決定駁回
    ，遂提起本件行政訴訟。
二、原告主張略以：按憲法第十九條規定：「人民有依法納稅之義務」，除指「正確
    之稅額外」，尚包括政府須賦予人民能夠依法納稅之狀態，即稅捐稽徵機關應將
    「正確稅額」之稅單於該稅單所載開始繳納稅捐日期前送達，故有稅捐稽徵法第
    十六條及第十八條第四項規定。原告八十五年度綜合所得稅依法應納稅額為三○
    、一九一元，且應於原告提起之行政救濟程序終結後始有加計利息之問題，惟被
    告於八十八年五月初寄送給原告之繳款書除本稅三○、一九一元外，竟又加計利
    息九一六元，自非合法，故此份繳款書自不生送達之效力，從而被告即不得移送
    強制執行。然原告向被告申請更正繳款書後重新開立不含行政政濟利息之八十五
    年度綜合所得稅繳款書及請求撤銷強制執行，竟遭否准，爰依稅捐稽徵法第十六
    條及第十八條第四項規定提起本訴，聲明求為判決：（一）訴願決定及原處分均
    撤銷。（二）被告應作成重新開立八十五年度綜合所得稅本稅三○、一九一元不
    加計利息之繳款書及撤銷移送法院強制執行等語。
三、被告則以：原告八十五年度綜合所得稅不服被告所為處分，申請復查，經復查決
    定後應補稅款三○、一九一元，被告乃依稅捐稽徵法施行細則第十二條規定就上
    開稅款加計行政救濟利息九一六元填發繳款書，通知原告繳納，並經其收受，原
    告訴稱未收受正確稅單云云，並非可採。嗣原告就上開復查決定提起訴願，惟未
    依法繳納復查決定應納稅額之半數，被告所屬前鎮稽徵所乃於八十八年七月十日
    移送法院強制執行，並無不合，否准其申請重新開立八十五年度綜合所得稅繳款
    書及撤銷移送法院強制執行，亦無不當；況本件移送強制執行後，被告已另依財
    政部八十八年六月二十八日台財稅第八八一九二三九二○號函意旨，以八十八年
    九月二十二日財高國稅鎮徵字第八八○○八八四八號函請台灣高雄地方法院就行
    政救濟利息部分暫緩執行，原告之訴並無理由等語，資為爭執，因聲明求為判決
    ：駁回原告之訴。
四、按「經依復查、訴願或行政訴訟程序終結決定或判決，應補繳稅款者，稅捐稽徵
    機關應於復查決定，或接到訴願決定書，或行政法院判決書正本後十日內，填發
    補繳稅款繳納通知書，通知納稅義務人繳納，並自該項補繳稅款原應繳納期間屆
    滿之次日起，至填發補繳稅款繳納通知書之日止，按補繳稅額，依原應繳納稅款
    期間屆滿之日郵政儲金匯業局之一年期定期存款利率，按日加計利息，一併徵收
    。」、「納稅義務人應納稅捐，於繳納期間屆滿三十日後仍未繳納者，由稅捐稽
    徵機關移送法院強制執行。但納稅義務人已依第三十五條規定申請復查者，暫緩
    移送法院強制執行。前項暫緩執行之案件，除有左列情形之一者外，稽徵機關應
    移送法院強制執行：一、納稅義務人對復查決定之應納稅額繳納半數，並依法提
    起訴願者。二、納稅義務人依前款規定繳納半數稅額確有困難，經稽徵機關核准
    ，提供相當擔保者。」、「納稅義務人未繳納稅款而申請復查，稅捐稽徵機關於
    復查決定通知納稅義務人時，應就復查決定之應納稅額，依本法第三十八條第三
    項後段規定加計利息填發繳款書，一併通知納稅義務人繳納。」為稅捐稽徵法第
    三十八條第三項、第三十九條及稅捐稽徵法施行細則第十二條所明定。
五、經查，原告八十五年度綜合所得稅不服被告所為處分，申請復查，經復查決定後
    應補稅款三○、一九一元，被告乃就上開稅款加計行政救濟利息九一六元填發繳
    款書，通知原告繳納並經其收受，嗣原告就上開復查決定提起訴願，惟未繳納復
    查決定應納稅額半數，被告所屬前鎮稽徵所遂於八十八年七月十日移送法院強制
    執行等情，為兩造所自陳，並有繳款書及移送書附原處分書可稽，自堪認定。按
    稅捐稽徵法第三十八條第三項之規定乃係本於納稅義務人因申請復查，經享有暫
    免繳納稅款及移送強制執行之期間利益，基於公允原則，理應負擔緩繳稅款期間
    之利息，且同條第二項復規定若經行政救濟確定而應退還稅款者，應按日加計利
    息一併退還，其立法意旨乃在補足徵納雙方因行政救濟程序而延緩徵收或退稅所
    生之損失，故依法加計利息徵收之規定已兼具公平性、合理性。本件原告八十五
    年度綜合所得稅不服被告處分，申經復查結果，仍應補繳稅款三○、一九一元，
    被告乃按復查決定補徵稅額加計利息九一六元，併同本稅發單徵收，揆諸前揭規
    定，洵無不合。原告訴稱其已就復查決定提起訴願，自不得加計利息云云，顯係
    誤解法令，並無可採。又稅捐稽徵法第十七條規定：「納稅義務人如有發現繳納
    通知文書有記載、計算錯誤或重複時，於規定繳納期間內，得要求稅捐稽徵機關
    ，查對更正。」係指通知文書之文字記載或各查定項目之數字上計算錯誤而言，
    若對於稅捐稽徵機關事實之查定或法令之適用有所爭執時，即非本條適用範圍。
    經查本件被告於本稅中所為加計利息乃因法定加計利息構成要件之實現而成立，
    並由被告依法核定以確定其具體之數額，故被告之核定僅宣示依法成立之租稅附
    帶給付之具體數額，而原告所爭執者既為其已就復查決定提起之訴願程序尚未終
    結，故被告不得於此加計利息云云，核其內容，乃是對於被告之核定利息處分之
    合法性所為之爭執，自非稅捐稽法第十七條所指查對更正之範籌，況原告於處分
    申請時已陳明其已另就上開利息核定處分申請復查等語，此觀原處分卷附申請書
    自明，是原告復依稅捐稽徵法第十七條規定請求被告更正繳款書後重新核發，自
    屬與法不合。
六、次按「人民因中央或地方機關之違法行政處分，認為損害其權利或法律上之利益
    ，經依訴願法提起訴願而不服其決定，或提起訴願逾三個月不為決定，或延長訴
    願決定期間逾二個月不為決定者，得向高等行政法院提起撤銷訴訟。」為行政訴
    訟法第四條第一項所明定。而所謂行政處分，係指中央或地方機關就公法上具體
    事件所為之決定或其他公權利措施而對外直接發生法律效果之單方行政行為，此
    觀訴願法第三條規定至明。經查，原告於收受系爭繳款書後，迄至繳納期限屆滿
    三十日止仍未繳納稅款，其提起訴願亦未繳納半數稅額，為兩造所自陳，揆諸前
    揭法條規定，被告所屬前鎮稽徵所遂移送高雄地方法院強制執行，並無不合；原
    告如主張被告之移送法院強制執行，與強制執行之要件不合，亦屬向法院聲明異
    議或提起異議之訴之問題，原告自無請求被告撤銷強制執行之請求權存在。且該
    項移送行為，就系爭稅款及加計之利息而言，僅屬被告聲請法院強制執行之意思
    表示，尚非被告單方之決定而直接對外發生法律上效果之行政行為，自非行政處
    分，而被告針對原告請求其撤銷該移送行為所為：「台端八十五年度綜合所得稅
    未按復查決定應納稅額繳納半數而提起訴願，經本所移送法院強制執行，．．．
    所請撤銷強制執行案．．．乙節，核與規定不合，未便照准。」之函復，僅係單
    純之理由說明，並非行政處分，原告訴請撤銷該項函復，自與法不合，其併請求
    被告撤銷移送強制執行之行為，亦屬無據。
七、綜上所述，原告之主張，均不可採。是原告向被告申請更正八十五年度綜合所得
    稅繳款書後重新核發繳款書，被告予以否准，並無違誤，訴願決定以被告就此部
    分之函復並非行政處分，而為不受理決定，理由雖有未洽，結論則無二致。原告
    起訴意旨求為撤銷訴願決定及原處分，為無理由，應予駁回，其併請求被告作成
    重新開立八十五年度綜合所得稅本稅三○、一九一元不加計利息之繳款書，亦屬
    無據，併予駁回。又原告請求被告撤銷移送法院強制執行，被告之函復僅係理由
    之說明，並非行政處分，訴願決定就此部分從程序上決定不受理，並無不合，原
    告復對之提起行政訴訟，自非合法，其並請求被告撤銷移送法院強制執行，亦屬
    無據，應併予駁回。並均不經言詞辯論為之。
八、據上論結，原告之訴為無理由，依行政訴訟法第二百三十三條第一項、第二百三
    十六條、第一百九十五條第一項後段、第九十八條第三項前段，判決如主文。
中      華      民      國    九十二    年      十      月    三十一    日
                              高雄高等行政法院第一庭
                                          法      官    簡慧娟
右為正本係照原本作成。
如不服本判決，應於送達後二十日內，向本院提出上訴狀並表明上訴理由，如於本判
決宣示後送達前提起上訴者，應於判決送達後二十日內補提上訴理由書（須按他造當
事人人數附繕本）。
提起上訴應預繳送達用雙掛號郵票七份（每份三十四元）。
中      華      民      國    九十二    年      十      月    三十一    日
                                          法院書記官    楊曜嘉
附註：
行政訴訟法第二百三十五條（第一項、第二項）：
對於適用簡易程序之裁判提起上訴或抗告，須經最高行政法院之許可。
前項許可，以訴訟事件所涉及之法律見解具有原則性者為限。


司法院資訊處製作；財團法人民間司法改革基金會備份。
